臺灣宜蘭地方法院刑事判決
111年度易字第36號
公  訴  人  臺灣宜蘭地方檢察署檢察官
被      告  蔡進益


上列被告因竊盜案件，經檢察官提起公訴（110年度偵字第3854
號、第5201號），本院判決如下：
    主  文
蔡進益犯竊盜罪，處有期徒刑肆月，如易科罰金，以新臺幣壹仟
元折算壹日。未扣案之犯罪所得四季豆壹包沒收，於全部或一部
不能沒收或不宜執行沒收時，追徵其價額；又犯竊盜罪，處有期
徒刑伍月，如易科罰金，以新臺幣壹仟元折算壹日。未扣案之犯
罪所得腳踏車壹臺沒收，於全部或一部不能沒收或不宜執行沒收
時，追徵其價額。應執行有期徒刑柒月，如易科罰金，以新臺幣
壹仟元折算壹日。
    犯罪事實
一、蔡進益意圖為自己不法之所有，基於竊盜之犯意，分別為下
    列犯行：
  ㈠於民國110年5月1日6時3分許，騎乘腳踏車行經宜蘭縣○○鎮○○
    路000號前，見李得麟所有之四季豆1包放置於地面且無人看
    管，認有機可乘，徒手竊取上開四季豆1包得手。
  ㈡於110年5月19日6時15分許，在宜蘭縣羅東鎮博愛醫院急診室
    外之人行道，見陳芝廷所有之捷安特灰色腳踏車1臺停放於
    該處，遂以不詳方式竊取上開車輛得手，並騎乘該車離去。
二、案經宜蘭縣政府警察局羅東分局報告臺灣宜蘭地方檢察署檢
    察官偵查起訴。
    理  由
壹、程序部分
    本判決所引用傳聞證據之證據能力，當事人於本院審理程序
    中均表示同意有證據能力（見本院卷第41頁、第60頁至第62
    頁）。基於尊重當事人對於傳聞證據之處分權，及證據資料
    愈豐富愈有助於真實發現之理念，審酌該等證據作成時並無
    違法取證或顯不可信之瑕疵，以之作為證據應屬適當，依刑
    事訴訟法第159條之5規定及最高法院104年度第3次刑事庭會
    議決議意旨，認該等證據資料均有證據能力。至本判決所引
    之非供述證據，與本案均有關連性，亦無證據證明係實施刑
    事訴訟程序之公務員以不法方式所取得，依刑事訴訟法第15
    8條之4之反面解釋，當有證據能力。
貳、實體部分
一、訊據被告蔡進益對於犯罪事實欄一、㈠所示之竊盜犯行坦承
    不諱，並坦承於犯罪事實欄一、㈡所示之時、地將被害人陳
    芝廷之腳踏車騎走等情，然矢口否認有何竊盜犯行，辯稱：
    我當時因自己的腳踏車壞掉，所以將該灰色腳踏車騎了一下
    又放回去，我沒有騎回家，我有帶警方回去停放的地方找，
    也沒有找到，我只是要借用該腳踏車而已，沒有要偷竊云云
    。惟查：
　㈠被告涉犯犯罪事實欄一、㈠所示之竊盜犯行，並於犯罪事實欄
    一、㈡所示之時、地將被害人陳芝廷之腳踏車騎走等情，業
    據被告於警詢、偵查及本院審理中供承在卷（見臺灣宜蘭地
    方檢察署110年度偵字第3854號卷【下稱3854卷】第5頁至第
    6頁、第44頁至第45頁、110年度偵字第5201號卷【下稱5201
    卷】第5頁至第7頁、本院卷第41頁），核與證人即被害人李
    得麟、陳芝廷於警詢及偵查中之證述相符（見3854卷第7頁
    、第48頁至第49頁、5201卷第8頁、第52頁至第53頁），並
    有監視器錄影畫面翻拍照片及現場照片各2份（見3854卷第8
    頁至第11頁、5201卷第9頁至第14頁）在卷可稽，足認被告
    上開供述與事實相符，此部分之事實，首堪認定。
　㈡被告雖以前詞置辯，按刑法之竊盜罪，以行為人具有為自己或第三人不法所有之意圖而竊取他人之動產作為構成要件，若行為人欠缺此不法所有意圖要件，例如祇單純擅取使用，無據為己有之犯意，學理上稱為「使用竊盜」，固尚非刑法非難之對象（最高法院100年度台上字第3232號判決意旨參照）。惟行為人是否單純擅取使用而存有返還意思，應考量客觀上是否將物品放回原處、是否使有權使用人難以重新取得支配或取走該物品之時間長短等因素，於個案中依證據具體判斷。查被告迄至110年7月15日遭警方查獲前，並未主動將該腳踏車歸還被害人陳芝廷，被告雖於警詢中辯稱其將腳踏車停放回原處云云，然卷內別無證據可資佐證，被告帶同警方指明其停放腳踏車之地點亦非被害人陳芝廷當時停放腳踏車之原處（見5201卷第9頁、第14頁），是難認被告上開辯解可採，而被告將被害人陳芝廷腳踏車騎走之舉，足以排除被害人陳芝廷對於腳踏車之占有而難認有何歸還之意，在在可見被告騎走上開腳踏車並非只是單純借用，而儼然係以所有人之地位自居，顯有竊盜之故意及不法所有之意圖甚明。是被告前開所辯，顯係卸責之詞，不足採信。
　㈢公訴意旨雖依被害人李得麟之指訴認定被告就犯罪事實欄一
    、㈠所示之犯行尚竊得杏鮑菇、九層塔等物，然觀卷內除被
    害人李得麟之指訴外，別無證據可證被告於上開犯行尚竊得
    杏鮑菇、九層塔等物，本諸「罪證有疑，利歸被告」之原則
    ，本院爰認定被告就犯罪事實欄一、㈠所示之竊盜犯行，僅
    竊得四季豆1包。
　㈣綜上，本件事證明確，被告上開犯行均堪認定，具應予依法
    論科。　
二、論罪
　㈠核被告所為，均係犯刑法第320條第1項竊盜罪。　
　㈡被告所犯上開2罪，犯意各別，行為互殊，應予分論併罰。
　㈢本件被告構成累犯，並應予加重其最低本刑：　
    ⒈被告前因竊盜案件，經本院以108年度簡字第665號判決處
      有期徒刑3月確定，於109年3月10日徒刑執行完畢出監，
      有臺灣高等法院被告前案紀錄表在卷可稽。其於受徒刑之
      執行完畢後，5年內故意再犯本件有期徒刑以上之罪，為
      累犯，應依刑法第47條第1項規定，加重其刑（參考司法
      院「刑事判決精簡原則」，判決主文不再記載累犯加重事
      由）。
　　⒉按刑法第47條第1項規定：「受徒刑之執行完畢，或一部之
      執行而赦免後，5年以內故意再犯有期徒刑以上之罪者，
      為累犯，加重本刑至二分之一。」有關累犯加重本刑部分
      ，不生違反憲法一行為不二罰原則之問題。惟其不分情節
      ，基於累犯者有其特別惡性及對刑罰反應力薄弱等立法理
      由，一律加重最低本刑，於不符合刑法第59條所定要件之
      情形下，致生行為人所受之刑罰超過其所應負擔罪責之個
      案，其人身自由因此遭受過苛之侵害部分，對人民受憲法
      第8條保障之人身自由所為限制，不符憲法罪刑相當原則
      ，牴觸憲法第23條比例原則。於此範圍內，有關機關應自
      本解釋公布之日起2年內，依本解釋意旨修正之。於修正
      前，為避免發生上述罪刑不相當之情形，法院就該個案應
      依本解釋意旨，裁量是否加重最低本刑（司法院釋字第77
      5號解釋文參照）。是依上開解釋意旨，本院就被告上開
      構成刑法第47條第1項累犯之事由，就最低本刑部分是否
      應加重其刑一事，自應予以裁量。
　　⒊經查，被告前開構成累犯之竊盜案件，其罪質與本件被告
      所犯竊盜罪相同，是被告屢次觸犯刑章，於前案遭法院論
      罪科刑後，竟仍為本案犯行，足認其法敵對意識並未因前
      開科刑執行完畢而減弱，且刑罰之反應力薄弱，故本案依
      刑法累犯規定加重其刑，並無其所受刑罰超過其應負擔罪
      責之罪刑不相當情事，是被告所犯上開罪行，均應依刑法
      第47條第1項規定，加重其刑。　
三、爰審酌被告為智識成熟之人，非無謀生能力，竟不思以正當
    途徑賺取財富，除前開經論以累犯之案件外，尚有其他竊盜
    前科，然猶未因此反省自身所為，再為本案2次竊盜犯行，
    侵害他人之財產法益，所為實有不該；兼衡被告始終坦承犯
    行，高職畢業之智識程度，現無業，離婚，子女均已成年等
    一切情狀，依犯罪事實欄之順序分別量處如主文所示之刑，
    並均諭知易科罰金之折算標準，暨定其應執行之刑，及諭知
    同前之易科罰金折算標準，以資懲儆。
四、本件被告所竊得之四季豆1包、腳踏車1臺，均未扣案，仍屬
    被告之犯罪所得，應依刑法第38條之1第1項前段、第3項規
    定，分別於被告所犯竊盜罪項下宣告沒收，於全部或一部不
    能沒收或不宜執行沒收時，追徵其價額。並依刑法第40條之
    2第1項規定，被告就前揭各項應沒收之物，併執行之。
據上論斷，應依刑事訴訟法第299條第1項前段，刑法第320條第1
項、第47條第1項、第41條第1項前段、第8項、第51條第5款、第
38條之1第1項前段、第3項，刑法施行法第1條之1第1項，判決如
主文。
本案經檢察官林小刊提起公訴，檢察官張學翰到庭執行職務。
中　　華　　民　　國　　111 　年　　6 　　月　　2 　　日
                  刑事第五庭  法  官  李蕙伶　　　　　
以上正本證明與原本無異。
本判決為第一審判決，當事人如不服本判決，應於收受送達後20
日內向本院提出上訴書狀（須按他造當事人之人數附繕本）；告
訴人、被害人如不服本判決，應請求檢察官於上訴期間內提出上
訴。若有上訴權人均未提出上訴，待判決確定後本件將送檢察署
執行，檢察署將以傳票或命令告知被告有關執行之事宜，被告勿
庸於收到本判決後即前來本院或檢察署繳納易科罰金或進行其他
執行事項。
　　　　　　　　　            書記官  陳靜宜　　　　　　
中　　華　　民　　國　　111 　年　　6 　　月　　2 　　日
附錄本案論罪科刑法條：
中華民國刑法第320條
意圖為自己或第三人不法之所有，而竊取他人之動產者，為竊盜
罪，處5年以下有期徒刑、拘役或50萬元以下罰金。
意圖為自己或第三人不法之利益，而竊佔他人之不動產者，依前
項之規定處斷。
前二項之未遂犯罰之。